臺灣屏東地方法院民事裁定
111年度監宣字第248號
聲  請  人  蔡旭宮  

相  對  人  蔡鳴月  

上列當事人間聲請監護宣告事件，本院裁定如下：
    主  文
宣告蔡鳴月（女、民國00年0月00日生、身分證統一編號：Z0000
00000號）為受監護宣告之人。
選定蔡旭宮（男、民國00年0月0日生、身分證統一編號：Z00000
0000號）為受監護宣告之人之監護人。
指定陳金蓮（女、民國00年0月00日生、身分證統一編號：Z0000
00000號）為會同開具財產清冊之人。
程序費用由受監護宣告之人負擔。
    理  由
一、按對於因精神障礙或其他心智缺陷，致不能為意思表示或受
    意思表示，或不能辨識其意思表示之效果者，法院得因本人
    、配偶、四親等內之親屬、最近一年有同居事實之其他親屬
    、檢察官、主管機關、社會福利機構、輔助人、意定監護受
    任人或其他利害關係人之聲請，為監護之宣告；受監護宣告
    之人應置監護人；法院為監護之宣告時，應依職權就配偶、
    四親等內之親屬、最近一年有同居事實之其他親屬、主管機
    關、社會福利機構或其他適當之人選定一人或數人為監護人
    ，並同時指定會同開具財產清冊之人；法院選定監護人時，
    應依受監護宣告之人之最佳利益，優先考量受監護宣告之人
    之意見，審酌一切情狀，並注意下列事項：受監護宣告之
    人之身心狀態與生活及財產狀況、受監護宣告之人與其配
    偶、子女或其他共同生活之人間之情感狀況、監護人之職
    業、經歷、意見及其與受監護宣告之人之利害關係、法人
    為監護人時，其事業之種類與內容，法人及其代表人與受監
    護宣告之人之利害關係，民法第14條第1項、第1110條、第1
    111條第1項、第1111條之1設有明文。
二、本件聲請意旨：伊姊姊蔡鳴月於民國98年10月2日因鑑定為
    重度身障，現已不能為意思表示或受意思表示，或不能辨識
    其意思表示之效果，為此依民法第14條規定，聲請宣告相對
    人為受監護宣告人等語。
三、經查，聲請人上開主張，業據其提出戶籍謄本、中華民國身
    心障礙證明（障礙等級：重度）等件為證，相對人之精神及
    心智狀況則經鑑定結果：個案自5歲時發生不明原因之中樞
    神經感染疾病導致長期高燒不退，此後即被發現有發展遲緩
    的現象，以致於無法完成學業，個案智能衰退之後也出現明
    顯精神疾病症狀，導致行為失序，隨後經過屏東市養安精神
    科醫院、屏東縣迦樂精神科醫院住院治療，治療之後尚呈現
    有失智、癲癇之後遺症，出院之後轉往護理之家接受長期照
    顧迄今。個案下肢無力，行動遲緩，走路需要他人攙扶，講
    話時咬字不清，語意模糊經常難以辨識；會談中個案因為失
    智程度嚴重，理解能力明顯受損，語言表達能力也明顯受損
    ，個案除了自己姓名尚可以回答之外，其餘有關個人基本資
    料的所有問題全部都無法回答；個案不會認字、也不會寫字
    ，長短期記憶能力極差，注意力不集中，個位數加減計算與
    兩位數加減計算皆無法執行，100持續減7的計算無法完成，
    現實判斷能力不佳，對於金錢與數字無概念；由臨床經驗及
    個案平日所表現之生活功能來判斷已達重度以上失智之程度
    。個案意識清楚，僅能使用簡單詞彙回答，無法講出完整句
    子，無法對事情做清楚完整之陳述，講話時咬字不清，語意
    難以辨識，因此與人言語溝通時有極為明顯之障礙，說話速
    度緩慢，無法聽從指令做動作，認知功能嚴重受損，行為退
    化，也無法識字，因此也無法筆談，對於時間、地方之定向
    能力完全喪失，對於人物之定向能力僅能辨識少數家人；日
    常生活可以自己進食、翻身，但沐浴、移動身體、更衣等皆
    需他人協助，無法自理，亦完全無處理財產之能力。個案各
    項功能退化嚴重，生活完全無自理能力，必須長期依賴家人
    、醫療或養護機構照顧，個案目前已經處於重度以上失智狀
    態，因而導致個人認知功能嚴重失能，為意思表示或受意思
    表示或辨識其意思表示效果之能力完全喪失，可以判定為無
    意思能力，無法獨力處理個人法律事務與從事個人財務管理
    ，也無法主張或維護個人權益，建議個案應該已經達到監護
    宣告之標準等語，有屏安醫療社團法人屏安醫院111年10月2
    1日屏安管理字第1110003287號函所附精神鑑定報告書在卷
    可憑，自足認相對人喪失言語能力，已無訊問之必要。本院
    綜合上開證據及鑑定人之意見，認相對人確因精神障礙，致
    不能為意思表示或受意思表示之程度，聲請人為其胞弟，其
    聲請對相對人為監護之宣告，為有理由，應予准許。
四、次查，聲請人為相對人之胞弟，相對人目前沒有婚姻關係亦
    無子嗣，相對人之父蔡玉順已歿，相對人之母蔡許秀金、妹
    妹蔡鳴琴、弟媳陳金蓮、侄子蔡志騰均同意由聲請人擔任監
    護人，此有親屬會議紀錄可憑，足見相對人的至親認同由聲
    請人擔任監護人，是由聲請人負責護養及照顧相對人並管理
    其財產，最能符合相對人之利益，尚無選任程序監理人評估
    監護人選之必要，爰選定聲請人為監護人。另依前揭規定，
    法院於選定監護人時，應同時指定會同開具財產清冊之人，
    及依民法第1113條準用同法第1099條之規定，監護開始時，
    監護人對於受監護人之財產，應依規定會同遺囑指定、當地
    直轄市、縣（市）政府指派或法院指定之人，於2個月內開
    具財產清冊，並陳報法院。為使聲請人得於期限內開具財產
    清冊並陳報法院，並衡酌陳金蓮為蔡鳴月之弟媳，其願意會
    同開具財產清冊，有親屬會議紀錄足稽，爰併指定陳金蓮為
    會同開具財產清冊之人。
五、依家事事件法第164條第2項，裁定如主文。
中　　華　　民　　國　　111 　年　　11　　月　　11　　日
                        家事法庭   法  官  陳威宏
以上正本係照原本作成。
如不服本裁定，應於送達後10日內向本院提出抗告狀，並繳納抗
告費新臺幣1,000元。
中　　華　　民　　國　　111 　年　　11　　月　　11　　日
                                   書記官  鄭珮瑩